【裁判字號】    95,交聲,550
【裁判日期】    950728
【裁判案由】    聲明異議
【裁判全文】
臺灣臺中地方法院刑事裁定             95年度交聲字第550號
原處分機關  交通部公路總局台中區監理所豐原監理站
異  議 人 即
受  處 分 人   甲○○
上列受處分人因違反道路交通管理處罰條例案件，對於交通部公
路總局台中區監理所豐原監理站於95年7月4日所為之裁決（文號
：豐監稽違字第裁63-G5Z004483號、63-G5Z005394號、63-G5Z00
6240號、63-G6Z001919號）、95年6月29日所為之裁決（文號：
豐監稽違字第裁63-G6Z050594號），聲明異議，本院裁定如下：
    主  文
原處分撤銷。
甲○○不罰。
    理  由
一、按汽車駕駛人在道路收費停車處所停車，未依規定繳費，主
    管機關應書面通知駕駛人於七日內補繳，並收取必要之工本
    費用，逾期再不繳納，處新台幣三百元罰鍰，道路交通管理
    處罰條例第56條第2項有明文規定（註：該項係於民國九十
    四年二月五日修正，並於同年九月一日施行，修正前為同條
    第1項第11款，規定為汽車駕駛人在道路收費停車處所停車
    ，不依規定繳費者，處六百元以上一千二百元以下罰鍰）。
    本件原處分機關裁決意旨略以：異議人甲○○所有車號7L-2
    648號小自客車，分別於94年7月8日12時20分在台中市○○
    路、94年7月20日12時51分在台中市○○路、94年7月31 日
    20時10分在台中市○○路，因「在道路收費停車處所停車不
    依規定繳費」之違規；於94年9月8日16時50分在台中市○○
    路、94年9月30日13時15分在台中市○○路，因「在道路收
    費停車處所停車經催繳不依規定繳費」之違規，被台中市政
    府交通局以違反道路交通管理事件通知單舉發，異議人所有
    7L-2648號小自客車，於前揭時間、地點違規屬實，係違反
    修正前道路交通管理處罰條例第56條第1項第11款、現行道
    路交通管理處罰條例第56條第2項，由本站以裁決書分別裁
    罰新台幣六百元及三百元。
二、本件異議人即受處分人略以：7L-2648之車號為前車主所有
    ，經報失竊換領9Q-4121之牌照，本人於93年7月23日始過戶
    購買9Q-4121號自用小客車，因此7L-2648之車於94年間多次
    停車不繳費，應與本人無關，請追查7L-2648之車是否為贓
    車等語。
三、按法院受理交通事件，準用刑事訴訟法之規定，其處理辦法
    ，由司法院會同行政院定之。道路交通管理處罰條例第八十
    九條定有明文。又按聲明異議案件之處理，除準用刑事訴訟
    法有關規定外，依道路交通案件處理辦法之規定處理之，道
    路交通案件處理辦法第四條第一項亦定有明文。上開條例給
    予當事人申辯及提出證據之機會，符合正當法律程序，與憲
    法第十六條保障人民訴訟權之意旨並無抵觸，亦經司法院大
    法官著有解釋可參（司法院釋字第四一八號）。再按被告未
    經審判證明有罪確定前，推定為無罪。犯罪事實應依證據認
    定之，無證據不得認定犯罪事實。刑事訴訟法第一百五十四
    條亦分別定有明文。由上開規定可知，道路交通事故處罰條
    例之案件對於原處分機關所據以認定行為人違規之事實及證
    據，如仍存有合理之懷疑，無法達於確信受處分人有違反道
    路交通事管理處罰條例之事實時，應依刑事訴訟法上「罪疑
    唯輕」、「有疑唯利於被告」之原則，就有疑問之部分，應
    作對於受處分人有利之認定。
三、經查：7L-2648號車牌於91年1月7日辦理車牌失竊登記，當
    天同時辦理車牌遺損換牌，新車牌號為9Q-4121號，而該遺
    失號牌（7L-2648）經警察單位查證，業已於91年1月15日尋
    獲，但監理單位並未有該號牌繳回之紀錄，因此依時間推定
    ，該尋回之7L-2648號車牌應係交付當時之車主王嬋靚，此
    有該車之汽車異動歷史查詢報表、臺中市政府府交停字第
    0940242567號函及汽車車主歷史查詢報表在卷可稽，而異議
    人甲○○所有之9Q-4121號小自客車係於93年7月23日向前車
    主韓郭愛購買，此有汽車過戶登記書為憑，則異議人甲○○
    購買9Q-4121號小自客車之時間點距離7L-2648號牌被尋獲之
    時間已久遠，且中間亦歷經兩任車主，因此異議人甲○○辯
    稱上開車牌並非伊所有使用，伊並未有上開違規行為等語，
    一味以採信，此外復查無其他積極證據證明受處分人有上開
    違規行為，揆諸上開說明意旨，自應為有利於受處分人之認
    定，原處分機關未能詳查，遽以異議人甲○○乃7L-2648號
    之車主為由，而就該車之違規行為，對於受處分人科處罰鍰
    ，容嫌速斷，爰撤銷原處分，另諭知受處分人不罰。
四、據上論結，應依道路交通案件處理辦法第二十條前段，裁定
    如主文。
中    華    民    國    95    年     7    月    28    日
                  交通法庭            法  官  陳如玲
以上正本證明與原本無異。
如不服本裁定，應於裁定送達後五日內，向本院提出抗告狀。
                                      書記官  楊賀傑
中    華    民    國    95    年     7    月    28    日


司法院資訊處製作；財團法人民間司法改革基金會備份。
